【裁判字號】    98,訴,1942
【裁判日期】    981130
【裁判案由】    返還不當得利
【裁判全文】
臺灣高雄地方法院民事判決              98年度訴字第1942號
原      告  丙○○○
訴訟代理人  乙○○
被      告  丁○○
被      告  辛○○
被      告  子○○
被      告  庚○○
                      （現在臺灣臺北監獄執行中）
被      告  戊○○
                      （現在臺灣台中女子監獄執行中）
被      告  癸○○
                      號
被      告  丑○○
被      告  己○○
被      告  壬○○
                      號
被      告  甲○○
                      （現在臺灣臺中女子監獄執行中）
上列當事人間不當得利等事件，經本院於民國98年11月27日言詞
辯論終結，判決如下：
    主      文
被告丁○○、癸○○、庚○○、戊○○、己○○、壬○○、甲○○、丑○○應連帶給付原告新台幣玖拾玖萬貳仟貳佰元。
被告辛○○、癸○○、庚○○、戊○○、己○○、壬○○、甲○○、丑○○應連帶給付原告新台幣玖拾玖萬貳仟貳佰元。
被告子○○、癸○○、庚○○、戊○○、己○○、壬○○、甲○○、丑○○應連帶給付原告新台幣伍拾柒萬捌仟伍佰元。
訴訟費用由被告丁○○、癸○○、庚○○、戊○○、己○○、壬○○、甲○○、丑○○連帶負擔三分之一；被告辛○○、癸○○
、庚○○、戊○○、己○○、壬○○、甲○○、丑○○連帶負擔
三分之一；被告子○○、癸○○、庚○○、戊○○、己○○、壬○○、甲○○、丑○○連帶負擔三分之一。
    事實及理由
壹、程序部分：
一、被告丁○○及癸○○、經合法通知，均未於言詞辯論期日到
    場，核無民事訴訟法第386 條各款所列情形，爰依原告聲請
    ，由其一造辯論而為判決。
二、按訴狀送達後，原告不得將原訴變更或追加他訴，但請求之
    基礎事實同一者、擴張或減縮應受判決事項之聲明者、不甚
    礙被告之防禦及訴訟之終結者，不在此限，不在此限，民事
    訴訟法第255 條第1 項第2 款、第3 款定有明文。原告起訴
    時聲明：被告應連帶給付原告新台幣（下同）2,562,900 元
    ，嗣於訴狀送達後，變更請求判決如主文第一至第三項所示
    ，原告此部分之變更聲明，尚無礙被告之防禦及訴訟之終結
    ，核與前述規定相符，自應准許。
貳、實體部分
一、原告主張：伊於民國96年4 月12日遭不詳人士詐騙，先後匯
    款992,200 元入被告丁○○設在臺中軍功郵局第0000000000
    0000號帳戶；匯款992,200 元入被告辛○○設在高雄大社郵
    局第00000000000000號帳戶；匯款578,500 元入被告子○○
    設在合作金庫銀行礁溪分行第000000000000 0帳戶；匯款99
    2,200 元入訴外人林振全（下稱林振全）設在屏東竹田郵局
    第00000000 000000 號帳戶。被告等10人因上開詐騙情事而
    共同涉犯偽造文書等罪嫌刑事責任，分別經臺灣高等法院（
    下稱高本院）以97年度上訴字第888 號刑事判決、臺灣宜蘭
    地方法院（下稱宜蘭地院）以97年度宜簡字第52號刑事簡易
    判決、本院以97年度審簡字第55號及第434 號刑事簡易判決
    ，全部有罪確定。經扣除伊匯款入林振全帳戶之992,200 元
    已追回部分，爰依不當得利及共同侵權行為等法律關係，提
    起本件訴訟等情。並聲明：(一)被告丁○○、癸○○、庚○○
    、戊○○、己○○、壬○○、甲○○、丑○○應連帶給付原
    告992,20 0元。(二)被告辛○○、癸○○、庚○○、戊○○、
    己○○、壬○○、甲○○、丑○○應連帶給付原告992,200
    元。(三)被告子○○、癸○○、庚○○、戊○○、己○○、壬○○、甲○○、丑○○應連帶給付原告578,500 元。
二、被告答辯：
  (一)辛○○及子○○則以：渠為人頭，刑案部分已判決確定服刑
    中，且就原告主張事實不爭執，但目前無力負擔償還等語。
  (二)被告己○○、庚○○、壬○○、丑○○、甲○○、戊○○則
    以：渠等對原告主張之事實均不爭執，惟須待渠等出獄後有
    工作，始能返還原告款項等語。
  (三)被告丁○○及癸○○均未於言詞辯論期日到場，亦未以書狀
    作何聲明或陳述。
三、兩造不爭執事項及爭點：
  (一)不爭執事項：
  1.原告於96年4 月12日遭不詳人士詐騙，匯款992,200 元入被
    告丁○○設在臺中軍功郵局第00000000000000號帳戶；匯款
    992, 200元入被告辛○○設在高雄大社郵局第000000000000
    00號帳戶；匯款578,500 元入被告子○○設在合作金庫銀行
    礁溪分行第0000000000000 帳戶；匯款992,200 元入林振全
    設在屏東竹田郵局第00000000000000號帳戶。
  2.被告等10人涉犯偽造文書等罪嫌刑事部分，分別經臺灣高等
    法院以97年度上訴字第888 號刑事判決、本院97年度審簡字
    第55號刑事簡易判決、本院97年度審簡字第434 號刑事簡易
    判決及宜蘭地院97年度宜簡字第52號刑事簡易判決確定。
  3.原告匯款入林振全帳戶之992,200元部分已追回。
  (二)爭點：
  1.被告是否應負不當得利之利益返還責任或侵權行為損害賠償
    責任？
四、本院之判斷
  (一)本件原告主張遭被告共同詐騙或提供帳戶幫助詐騙，共受有
    2,562,900 元之損害等事實，為被告辛○○、子○○、己○○、庚○○、壬○○、丑○○、甲○○及戊○○等人所不爭
    執，復有屏東縣警察局受理刑事案件報案三聯單、匯款回條
    、匯款申請書、匯款收執聯及存款憑條等資料附卷可參。
  (二)按當事人對於他造主張之事實，於言詞辯論時不爭執者，視
    同自認；當事人對於他造主張之事實，已於相當時期受合法
    之通知，而於言詞辯論期日不到場，亦未提出準備書狀爭執
    者，準用第1 項之規定，民事訴訟法第280 條第1 項、第3
    項分別定有明文。本件被告辛○○、子○○、己○○、庚○○、壬○○、丑○○、甲○○及戊○○對於原告主張之事實
    ，於言詞辯論時不爭執；被告丁○○及癸○○經合法通知，
    未於言詞辯論期日到庭，復未提出書狀為任何聲明或陳述，
    依前開規定，視同自認，堪信原告就被告之主張，全部為真
    實。
  (三)次按「因故意或過失，不法侵害他人之權利者，負損害賠償
    責任。」、「數人共同不法侵害他人之權利者，連帶負損害
    賠償責任﹔不能知其中孰為加害人者，亦同。造意人及幫助
    人，視為共同行為人。」，民法第184 條第1 項前段、第18
    5 條分別定有明文。被告己○○、庚○○、壬○○、丑○○
    、甲○○、戊○○及黃建志係前揭詐欺集團之共同正犯，對
    原告施用詐術，致原告受有損害，係共同不法侵害原告之權
    利；被告丁○○、辛○○及子○○提供渠等之帳戶予前揭詐
    欺集團，幫助前揭詐欺集團對原告詐欺取財，視同共同行為
    人，是此，被告丁○○、辛○○及子○○對於原告因而所受
    之損害，自應分別與被告己○○、庚○○、壬○○、丑○○
    、甲○○、戊○○及黃建志等人負連帶賠償責任。
五、綜上所述，原告依侵權行為之法律關係請求：(一)被告丁○○
    、癸○○、庚○○、戊○○、己○○、壬○○、甲○○、丑
    ○○應連帶給付原告992,200 元。(二)被告辛○○、癸○○、
    庚○○、戊○○、己○○、壬○○、甲○○、丑○○應連帶
    給付原告992,200 元。(三)被告子○○、癸○○、庚○○、戊○○、己○○、壬○○、甲○○、丑○○應連帶給付原告57
    8,500 元，均有理由，應予准許。
六、原告對被告起訴請求部分，就前開應准許部分，係併依侵權
    行為及不當得利之法律關係為請求，此種起訴之形態，謂之
    重疊的訴之合併，訴訟標的雖有數項，而僅有單一之聲明，
    法院應就所主張之數項標的逐一審判，如其中一項請求為有
    理由，即可為原告勝訴之判決，就他項標的無須更為審判（
    最高法院著有88年度台上字第1127號、86年度台上字第997
    號、85年度台上字第1158號、83年度台上字第1076號、71年
    度台上字第238 號判決參照），則原告依侵權行為之法律關
    係所為之請求，既經本院為勝訴之判決，就其另依不當得利
    之法律關係，所為同一內容之請求，本院即毋庸再予判決。
七、本件事實已臻明確，兩造其餘攻擊防禦及證據調查，均與本
    案之判斷不生影響，自勿庸一一審酌論列，併此敘明。
八、據上論結，本件原告之訴有理由，依民事訴訟法第385 條第
    1 項前段、第85條第2項，判決如主文。
中    華    民    國    98    年    11    月    30    日
                  民事第一庭    法    官  張茹棻
上為正本係照原本作成。
如不服本判決，應於送達後20日內，向本院提出上訴狀並表明上
訴理由，如於本判決送達前提起上訴者，應於判決送達後10日內
補提上訴理由書（須附繕本）。
中    華    民    國    98    年    11    月    30    日
                                書 記 官  黃美秀


司法院資訊處製作；財團法人民間司法改革基金會備份。
